Ministère des Colonies Série documentaire La Réunion
Archives nationales d'outre-mer
1803-1928
REU 1 à 585 et 913 (cartons), et REU CORR 1 à 140 (registres)
59, 50 mètres linéaires
Versement du ministère des Colonies
La Réunion est occupée en 1642 par la Compagnie de l’Orient. L’île, dénommée île Bourbon, est occupée progressivement. Au XVIIIe siècle, on y cultive le café et les épices, notamment sous l’impulsion de Mahé de La Bourdonnais, gouverneur général des Mascareignes. Elle est rattachée à l’administration royale en 1767. En 1806 et 1807, des cyclones ravagent les plantations de café; l’île est envahie par les Anglais. Les Anglais la restituent à la France aux traités de Paris de 1814 et 1815. Au XIXe siècle, la Réunion développe la culture de la canne à sucre et doit recourir à l’immigration de main-d’œuvre indienne et chinoise suite à l’abolition de l’esclavage. Elle ne connaît pas de véritable essor économique. Avec la IIIe République apparaît une vie politique locale. La Réunion se rallie en 1942 à la France libre. Depuis 1946, elle est devenue département d’outre-mer.
Aux Archives nationales d'outre-mer :Ministère des Colonies: direction des Affaires politiques (XIXe-1962): avant 1920. Inspection générale des Travaux publics (XIXe-1965) .Séries documentaires - Séries géographiques (Madagascar, 1775-1940) .Après 1946, il convient de consulter les Archives départementales de la Réunion.
Libre accès aux originaux.
Publiable sur internet
Bourbon; La Réunion
Ce fonds est issu de la création des séries géographiques dans les archives du ministère des Colonies par Christian Schefer, professeur à l’Ecole libre des sciences politiques; il n'est toutefois pas intervenu sur la série consacrée à La Réunion.La série géographique La Réunion concerne les sujets suivants: organisation administrative et municipale, personnel, élections, population, immigration, justice, armée, monnaie, enregistrement, douanes, banque, agriculture, industrie, commerce, travaux publics, ports, chemin de fer, enseignement, presse, cultes, santé, assistance, événements naturels.Les documents présents sont très variés: correspondance entre la colonie et la métropole, rapports du gouverneur, d’inspection, de capitaines de vaisseau, procès-verbaux d’assemblées, états de population, comptes et budgets, bulletins agricole, commercial et industriel, états de personnel, matricules, rapports et statistiques, mercuriales, états annuels de commerce et de navigation, lettres pastorales et mandements épiscopaux, revues et mutations de la gendarmerie coloniale.Deux parties offrent tout particulièrement de l'intérêt: les archives sur les cyclones, coups de vent et autres événements naturels; et les archives relatives à l'immigration (notamment indienne, chinoise, malgache et africaine).Le fonds couvre essentiellement le XIXe siècle. Bien que de rares pièces datent de 1928, l'essentiel ne dépasse pas la période 1917-1920. Le présent instrument de recherche ne couvre actuellement pas l'ensemble du fonds: il est donc appelé à être alimenté au fur et à mesure de la reprise et de la mise en forme de l'instrument de recherche existant auparavant.
- Affaires politiques, REU 2 à 3, 14, 25, 39, 56 à 79, 81 à 86, 90, 96, 99, 103, 105, 108, 117 à 119, 121 à 123, 126 à 127, 132, 134, 146, 304, 307, 310, 321, 344, 347 à 348, 353, 356 à 357, 421, 437 à 438, 452, 457, 460, 465, 494, 508, 514, 528, 531, 549 à 550, 552
  - Correspondance générale et correspondance du commissaire ordonnateur (par ordre chronologique), 1914/1919; REU 3, 56 à 64, 69 à 70, 72 à 74, 76, 78 à 79, 81, 83, 85 à 86, 99, 105, 117 à 119, 122, 126, 132, 146, 310, 353, 437, 528
    - Correspondance générale, juin 1814; REU 56; REU 56/342
      Pétition adressée au Roi par les étudiants de Bourbon, Paris, 21 mai 1814.Deux mémoires pour engager le gouvernement à la conservation des colonies.- Motifs pour insister sur la restitution des îles de France et de Bourbon, par l'ordonnateur Marchant (12 avril 1814).- Renseignements sur l'Ile de Bourbon (27 juin 1814).Projet d'organisation de l'Isle de Bourbon.Mémoire de Bertrand, conseiller en la cour royale de Dijon.Mémoires de Marchant sur l'Ile de Bourbon.Projet de dépenses et états de recettes, Paris, 25 juin 1814.
    - Correspondance, octobre 1814; REU 56; REU 56/343
      Instructions pour Bouvet de Lozier, maréchal des camps et Marchant chef d'administration, commissaire ordonnateur à Bourbon (8 et 10 octobre 1814).
    - Correspondance générale, 1815; REU 56; REU 56/344
      Lettres du maréchal de camp Bouvet (1815).- Au ministre de la Marine.- Au Roi.- Au ministre de la maison du Roi (Blacas).- Au directeur des Colonies, de la Reinty.
    - Correspondance générale, 1815/1817; REU 56; REU 56/348
      Correspondance commune des administrateurs. Extraits.
    - Correspondance de Bouvet, 1815/1816; REU 56; REU 56/347
      Copie de la correspondance avec Montrun-Desbassyns (novembre 1815).Extraits de sa correspondance avec le capitaine de vaisseau Jurien (1815-1816).
    - 1815/1816, REU 59; REU 59/368
      Lettres de Lanux du 21 décembre 1816.Pièces jointes relatives aux comptes de Marchant et vérifiées par le Conseil d'administration.
    - 1815/1817, REU 56; REU 56/350
      Extraits de la correspondance de divers :Courson, lieutenant-colonel; Elliot, lieutenant-colonel; Fitau (Pierre), habitant; Folleville inspecteur; Gabet, capitaine de port; Houpiart directeur de l'enregistrement; Hugot trésorier, Jurien capitaine de vaisseau, Lepeintre receveur des contributions directes; Le Marans, commandant la Girouette; de Montarby, commandant; marquis de Parny Partiot, ingénieur; Preyre de Vallergue; Sollier directeur des Douanes, Vallet.
    - Extrait de la correspondance du maréchal Bouvet, commandant pour le roi, 1815/1816; REU 146; REU 146/1225
    - 1815/1817, REU 56; REU 56/351
      Extraits de correspondance de divers.Bedier-Prairie, commissaire de marine; Bourrayne, id.; Desplanches, enseigne de vaisseau; Dussaussois-Dujou, principal commis; Geslin Greffier; Labrousse, médecin-chef; Lavergne, ancien chirurgien; Leclos, enseigne de vaisseau; Le Juge, ancien inspecteur; Maingard colonel, Meder; Motais de Narbonne, commissaire générale Marine; Picquet, capitaine du Saint-Paul; Prairie (Ach.) commis principal; Ricard; Trublet, ancien commissaire ordonnateur.
    - 1815/1816, REU 56; REU 56/352
      Extraits de lettres particulières (février 1815 et 1816).
    - Lettres, dépêches, 1815/1816; REU 57; REU 57/353
      Lettres au maréchal de camp Bouvet, 1816.Etat des dépêches reçues au ministère (1815-1816).
    - 1816, REU 57; REU 57/354
      Correspondance du maréchal de camp Bouvet, commandant pour le roi à Bourbon.
    - août 1816, REU 57; REU 57/355
      Affaires traitées et lettres envoyées.
    - septembre 1816, REU 57; REU 57/356
      Affaires traitées au ministère et lettres envoyées.
    - octobre 1816, REU 57; REU 57/357
      Affaires traitées et lettrés envoyées en octobre 1816.
    - novembre 1816, REU 57; REU 57/358
      Affaires traitées et lettres envoyées en novembre 1816.
    - 1816, REU 57; REU 57/359
      Mémoires de Gérard, ex-inspecteur de la Marine (février 1816 et décembre 1816).Minute de lettre du ministre le réintégrant dans ses fonctions, 1er septembre 1816.
    - 1816, REU 58; REU 58/360
      Compte rendu de l'administration de Marchand, ex-commissaire ordonnateur de Bourbon en 1815.Correspondance des administrateurs et du contrôleur.Procès-verbaux de la commission nommée pour recevoir les comptes de l'administration Marchand.Mémoire de l'Inspecteur de la Marine Gérard.
    - septembre/décembre 1816, REU 58; REU 58/361
      Lettres de Bedier de Beauverger (20 septembre-26 décembre 1816).
    - 1816, REU 58; REU 58/362
      Correspondance de Laffite du Courteil, commandant pour le roi.Extraits.
    - 1816/1828, REU 105; REU 105/759
      Lettres générales du ministre aux commandant et administrateurs de Bourbon.
    - 1817, REU 60; REU 60/369
      Correspondance commune avec les administrateurs de la colonie.
    - Correspondance, 1817; REU 60; REU 60/378
      Extrait de la correspondance de Bouvet.
    - 1816/1817, REU 60; REU 60/371
      Renseignements divers sur la situation de l'île de Bourbon transmis par les commissaires généraux de la Marine à Bordeaux et à Nantes.Rapport de l'ingénieur Chaumont sur la construction à Bourbon du Télémaque (transmis par la même voie).
    - 1817, REU 60; REU 60/372
      Lettre commune des administrateurs (Desbassyns de Richemont et Lafitte du Courteil) sur les bâtiments à envoyer à Bourbon pour les communications avec Madagascar et Pondichéry (7 septembre 1817).Rapport de Gabet, capitaine du port de Saint-Denis sur ce sujet (3 septembre 1817).
    - 1817, REU 60; REU 60/373
      Lettre du capitaine de frégate Ducrest de Villeneuve (14 juillet 1817).
    - 1816/1817, REU 60; REU 60/375
      Extrait de la correspondance de Lanux.
    - 1817, REU 61; REU 61/381
      Minutes de lettres du bureau d'administration (janvier-août).
    - 1817, REU 61; REU 61/382
      Correspondance du commandant pour le Roi, Bouvet puis Lafitte de Courteil.
    - 1817, REU 61; REU 61/384
      Transmission par Balguerie Dandirant, négociant à Bordeaux de dépêches de Gérard contrôleur à Bourbon.
    - 1816/1817, REU 61; REU 61/386
      Lettres du contrôleur de la marine Bédier de Beauverger (14 janvier 1817) et 2 pièces jointes (1816-1817).Extrait d'un mémoire du même après sa destitution (16 février 1817).
    - 1817, REU 61; REU 61/385
      Correspondance de Bussy de Saint-Romain, premier président de la Cour Royale de Bourbon et de Gilbert Boucher, procureur général.Pièces jointes (octobre-décembre 1817).
    - 1816/1818, REU 61; REU 61/388
      Affaire Bedier de Beauverger, commissaire et contrôleur de la marine, sa destitution et son incarcération. Mémoire au ministère, correspondance.
    - 1817, REU 62; REU 62/389
      Correspondance de Gerard, commissaire et contrôleur de la Marine.
    - 1817, REU 62; REU 62/390
      Extrait de la correspondance de Gerard, "inspecteur de la marine".
    - 1816/1817, REU 62; REU 62/391
      Affaire du fournisseur Labadie.
    - 1818, REU 63; REU 63/392
      Correspondance commune des administrateurs de la colonie.Minutes de lettres du Bureau d'administration.
    - 1818, REU 63; REU 63/394
      Lettre du commandant pour le roi Lafitte de Courteil (janvier, août) (en août Lafitte de Courteil a cessé ses fonctions).
    - 1818, REU 63; REU 63/395
      Lettres du commandant pour le roi Milius (avril-décembre).
    - 1818, REU 63; REU 63/397
      Lettres de Gérard, contrôleur de la marine.
    - 1818, REU 63; REU 63/396
      Correspondance reçue de Thomas, commissaire de marine à Bourbon.Deux minutes de lettres à lui envoyées.
    - 1818, REU 63; REU 63/398
      État des lettres et dépêches de Gilbert Boucher procureur général à la cour de Bourbon parvenues au ministère.
    - 1821, REU 69; REU 69/447
      Notes analytiques sur la correspondance de 1821.Projets de réponse.
    - 1821, REU 70; REU 70/454
      Lettre autographe signée d'Edme Mauduit au ministre sur Bourbon (12 juillet 1821).Notes diverses et lettre sur la transmission à Bourbon d'une correspondance particulière (juin-décembre 1821).
    - 1822, REU 72; REU 72/465
      Minutes de 2 lettres du ministre de la Marine et des Colonies au commandant et administrateur pour le roi à Bourbon, 23 janvier-28 août 1822.
    - 1822/1824, REU 99; REU 99/696
      Correspondance échangée avec le gouverneur de Bourbon (et le cabinet particulier) sur les affaires de justice.
    - 1823, REU 73; REU 73/483
      Lettres de Bédier, sous-commissaire contrôleur par intérim.
    - 1823, REU 73; REU 73/485
      Lettres des administrateurs des ports.
    - 1823/1824, REU 73; REU 73/487
      Lettres échangées entre les différents ministères (signature de Chateaubriand) et le commandant de Bourbon au sujet des papiers qui étaient à bord du navire Le Courrier de Bourbon, pris par un corsaire espagnol et conduit à la Corogne.
    - 21 octobre/31 décembre 1826, REU 76; REU 76/502
      Lettres du gouverneur, comte de Cheffontaines.
    - 1826, REU 76; REU 76/503
      Correspondance avec le procureur général Gilbert Desmolières (18 novembre-27 décembre 1826).
    - 1827, REU 78; REU 78/518
      Lettres du procureur général par intérim, Gilbert Desmolières.
    - 1828/1829, REU 99; REU 99/698
      Correspondance échangée avec Gautier, député.
    - 1828/1833, REU 99; REU 99/697
      Correspondance échangée avec le gouverneur de Bourbon sur les affaires de justice et la police judiciaire.
    - 1830/1831, REU 119; REU 119/858
      Adresse à Louis-Philippe signée de notabilités de Saint-Denis, dans laquelle ils expriment leurs vœux sur différents points intéressant la colonie (29 novembre 1830).Lettre de transmission du maire de Saint-Denis (2 janvier 1831).Minute de l'accusé de réception du ministère au gouverneur (26 avril 1831).
    - 1831, REU 83; REU 83/543
      Lettres du gouverneur (15 janvier-16 décembre 1831).
    - 1833, REU 85; REU 85/563
      Correspondance du procureur général Barbaroux (12 juin-2 décembre 1833).
    - 1834, REU 86; REU 86/574
      Lettres du directeur de l'Intérieur au directeur des colonies (28 février-24 novembre 1834).
    - 1836, REU 126; REU 126/953
      Lettres du gouverneur.
    - 1837, REU 118; REU 118/852
      Correspondance du gouverneur (duplicata).
    - 1837, REU 118; REU 118/853
      Lettres du procureur général du roi (duplicata) numérotées 64-70 (26 mai/1er août 1837).
    - 1838, REU 118; REU 118/854
    - 1838, REU 118; REU 118/855
      Correspondance du directeur de l'Intérieur (duplicata).3 lettres et pièces jointes.19 janvier/14 juin 1838.
    - 1838, REU 118; REU 118/856
      Lettres du procureur général (duplicata).Numérotées 71 à 83 (en déficit 76).2 janvier/31 décembre 1838.
    - 1839, REU 117; REU 117/846
      Lettre du directeur de l'Intérieur, 5 décembre 1839 (duplicata).
    - 1839, REU 117; REU 117/847
      Correspondance du procureur général (duplicata). 5 lettres, 16 mai/2 décembre 1839.
    - 1840, REU 117; REU 117/849
    - 1840, REU 117; REU 117/850
      Correspondance du directeur de l'Intérieur (duplicata).Lettres numérotées 1 à 17 (en déficit n°8).
    - 1840, REU 117; REU 117/851
      Lettres du procureur général (duplicata).Numérotées 89 à 102 (primata pour 101). 1er juillet/26 décembre 1840.
    - 1858/1864, REU 122; REU 122/894
      Correspondance échangée entre le ministère et le gouverneur Darricau, 28 mars 1858/2 juillet 1864.Lettres diverses, comptes rendus de tournées, rapport sur la situation de la colonie et les sessions du conseil général.Différend avec Hubert Delisle.Transmission d'adresses à l'empereur.P.J.: extraits de presse, 13 octobre 1862/8 avril 1864.
    - 1864/1865, REU 119; REU 119/871
      Correspondance avec les gouverneurs intérimaires de Lagrange et Marbeau (août 1864/janvier 1865).Extraits de presse joints.
    - 1864, REU 119; REU 119/869
      Lettre d'A. Fitan, ancien conseiller colonial: envoi d'une brochure.De la situation actuelle de l'Ile de la Réunion et des moyens d'y remédier. Paris, 1864, 14 p. in 8°.
    - 1865, REU 122; REU 122/896
      Lettres reçues par le directeur des colonies.Du contrôleur colonial (18 janvier 1865).De Loyer (copie), au sujet de l'impôt sur les maisons à la Réunion.
    - 1869/1871, REU 122; REU 122/904
      Correspondance échangée avec le gouverneur de Lormel.
    - Transmission de la correspondance, 1881; REU 353; REU 353/2531
      Souscription incomplète d'une lettre adressée par le gouverneur de la Réunion au commandant Vallon.Transmission d'une dépêche chiffrée à Meyer.
    - Correspondance du commissaire ordonnateur, 1815/1864; REU 3, 56, 58 à 61, 63 à 64, 74, 79, 81, 85, 119, 132, 146, 310, 437
      - Jurien, 1816/1830; REU 81, 146
        - Rapport sur l'Ile de Bourbon par Jurien, capitaine de vaisseau, 1816; REU 146; REU 146/1224
        - Extraits de la correspondance des administrateurs adressée à Jurien, directeur, 1816; REU 146; REU 146/1224 bis
        - Rapport Jurien, 1830; REU 81; REU 81/538
          Accusé de réception par Bédier du rapport adressé par Jurien ordonnateur, lors de la cessation de ses fonctions le 1er mars 1830 (9 avril 1830).Lettre relative à ce rapport adressée par Bédier au directeur des Colonies (2 mai 1830).
      - Lettres du chef d'administration ordonnateur Marchant au ministre de la Marine, n° 1, 2, 3, 4 6, 10 mai/8 août 1815; REU 56; REU 56/345
      - 1 décembre 1815, REU 56; REU 56/346
        Mémoire du chef d'administration, ordonnateur Marchant après sa destitution par Bouvet (1er décembre 1815).Pièces jointes: 63 (quelques-unes en déficit).
      - 1815/1816, REU 59; REU 59/367
        Lettres de Marchant, chef d'administration ordonnateur du ministre (1er décembre 1815-30 janvier 1816).Copies des pièces 52-56 et 3 jointes au mémoire de Marchant en date du 1er décembre 1815.
      - 29 novembre 1815/décembre 1816, REU 58; REU 58/364
        Correspondance d'A. de Lanux, chef d'administration, ordonnateur.
      - Marchand, 1816; REU 146; REU 146/1229
        Deux lettres de Marchand, chef d'administration ordonnateur (20/ 30 janvier 1816).Pièces jointes: extraits de jugements rendus par le Conseil supérieur (mai/septembre 1815).
      - Marchand, 1815/1816; REU 146; REU 146/1228
        Extrait de la correspondance de Marchand, commissaire ordonnateur à Bourbon.
      - Desbassyns de Richemont, 1816; REU 146; REU 146/1226
        Lettres et notes de Desbassyns de Richemont, commissaire général ordonnateur.Compte rendu de son administration du 1er novembre 1815 au 27 décembre 1816.
      - avril 1815, décembre 1817/1818, REU 64; REU 64/400
        Correspondance échangée avec Gerard commissaire contrôleur de la marine (décembre 1817-1818).Une lettre du 29 avril 1817.
      - Minutes de lettres du ministre à Desbassyns de Richemont, 13 septembre-6 décembre, 1816; REU 146; REU 146/1223
      - 1816, REU 58; REU 58/363
        Extrait de la correspondance du baron Desbassins de Richemont, commissaire général ordonnateur, parvenue à Paris les 6 février et 22 mars 1817.
      - 1817, REU 60; REU 60/374
        Proposition de renvoyer à l'examen des administrateurs actuels de Bourbon en conseil toutes les pièces relatives à l'affaire Marchant, ex-commissaire ordonnateur de la colonie.Rapport à la suite d'une décision du 27 novembre 1817.
      - Protestation de Bouvet, 1817; REU 3; REU 3/22
        Lettre adressée au ministre par le commissaire général ordonnateur et le commandant de Lafitte du Courteil à la suite d'une protestation de Bouvet, ancien gouverneur, adressée lors de son départ au procureur général et au contrôleur (1er novembre 1817).
      - Griefs contre Desbassyns de Richemont, 1817/1824; REU 74; REU 74/493
        Examen par une commission ad hoc présidée par le duc de Fitz-James des griefs articulés par le comte de Bouvet contre le baron Desbassyns de Richemont.Rapport de la Commission.Correspondance relative à cette affaire (1817-1824).
      - 1817, REU 61; REU 61/383
        Correspondance du commissaire ordonnateur de Lanux, puis Desbassyns de Richemont.
      - Demandes de renseignements, 1817; REU 132; REU 132/1017
        Adressées au commissaire général ordonnateur par le ministre.
      - 1818, REU 63; REU 63/393
        Lettres du commissaire ordonnateur Desbassyns de Richemond.
      - 1818, REU 64; REU 64/401
        Lettre de Gerard contrôleur de la marine (15 juin 1818).État des pièces produites par Gerard et mémoire supplémentaire du même pour le conseil chargé d'examiner l'administration de Marchant.
      - novembre 1818, REU 63; REU 63/402
        Envoi par Milius du rapport du Conseil spécial chargé d'examiner les actes de l'administration de Marchant ancien chef d'administration ordonnateur de la colonie (novembre 1818).
      - 1818, REU 64; REU 64/403
        Minute de lettre de Molé, ministre de la Marine et des Colonies à Millius sur les dissentiments qui ont éclaté entre les administrateurs et plusieurs magistrats de Bourbon et sur la suspension de fonctions prononcée contre Sully Brunet.
      - Instructions, 30 avril 1827; REU 437; REU 437/4774
        Mémoire du ministre: instructions relatives au service de l'ordonnateur confié à Jurien, commissaire de la marine. Minute (paginée 103 p.) et copie du mémoire (non paginé).Attributions.Rapports de l'ordonnateur avec le gouverneur.
      - Desbassyns de Richemont, 1829; REU 79; REU 79/527
        Extrait d'une lettre de Charles Desbassyns à son frère député de Bourbon.
      - Bédier, 1833; REU 85; REU 85/561
        Lettre de l'ordonnateur Bedier (21 mai 1833).
      - Mémoire laissé à l'ordonnateur Bedier, nommé de nouveau à Bourbon, par le commissaire intérimaire Grelot, 1 juillet 1846; REU 310; REU 310/1827
      - Rapport du contrôleur colonial Gabrié sur la situation du service de l'ordonnateur au jour de l'entrée en fonction du commissaire Lefevre, 16 octobre 1854; REU 310; REU 310/1834
      - Intérim, 1864; REU 119; REU 119/870
        Lettre autographe signée de l'ordonnateur intérimaire à Aiguille, sur la situation qu'il laisse à son successeur Marbot, 1er février 1864.
    - Télégrammes, 1914/1919; REU 528
      - Doubles, 1914/1918; REU 528; REU 528/6183
      - Doubles des télégrammes, 1919; REU 528; REU 528/6184
  - Gouverneurs, 1816/1913; REU 3, 25, 65 à 66, 68 à 79, 81, 84 à 86, 103, 117, 119, 121 à 123, 126 à 127, 134, 310, 344, 353, 356, 437 à 438, 452, 514, 549 à 550
    - Commandant de la colonie, 1820/1823; REU 3, 73
      - 1820, REU 3; REU 3/29
        Correspondance adressée par le ministre au commandant à Bourbon sur la destruction des reptiles et des rats, et les recherches à effectuer à ce sujet (février-avril 1820).
      - 1823, REU 73; REU 73/479
        Minutes de lettres écrites par le ministre au commandant et administrateur pour la colonie.
    - 17 octobre 1816, REU 3; REU 3/20
      Lettre particulier de F.C.L. Hoarau au ministre sur la conduite despotique du gouverneur Bouvet des Loziers (Paris, 17 octobre 1816).
    - de Laffite du Courteil, 1818; REU 3
      - 1818, REU 3; REU 3/24
        Rapport du général de Lafitte du Courteil sur les irrégularités commises par l'armateur du navire l'Égide de Marseille; observations sur les passagers (1er mai 1818).Pièces jointes (avril-mai 1818).
      - 1818, REU 3; REU 3/25
        Rapport de Lafitte du Courteil sur les mesures prises pour connaître la présence des personnes étrangères à la colonie susceptibles d'y débarquer lors de l'arrivée des bâtiments dans l'Ile Bourbon (1er mai 1818).Pièces jointes diverses et 2 imprimés. Instructions et permis de résidence (avril 1818).
      - 1818, REU 3; REU 3/26
        Lettre de Lafitte du Courteil sur des Noirs mauvais sujets, renvoyés par les commissaires généraux de l'Ile Maurice (12 juin 1818).Pièces jointes (mai 1818).
    - Milius, 1819/1822; REU 3, 65 à 66, 68 à 69, 72
      - 1821, REU 68; REU 68/439
        Lettres de Milius, administrateur et commandant pour le Roi (1er janvier-14 février 1821).Lettres privées du même (17 février-4 avril) (lettres autographes, 3, 25 février 1821).
      - 1819/1821, REU 69; REU 69/441
        Correspondance avec Milius, ex-commandant de Bourbon.Lettre annonçant son arrivée à Bordeaux.Lettre sur la situation financière et envoi d'un tableau des habitants de Bourbon les plus imposés (1819-1820).Lettres de Milius renvoyant à Edme Mauduit, directeur au ministère, les pièces qui lui avaient été communiquées (octobre-novembre 1821).
      - 1821, REU 69; REU 69/442
        Lettres de Freycinet commandant et administrateur pour le roi (23 février-7 juin 1821).(lettre autographe signée Milius du 14 avril 1821).
      - 1820, REU 68; REU 68/430
        Correspondance du baron Milius commandant pour le Roi (2e semestre).Quelques lettres particulières.
      - 1820, REU 68; REU 68/431